臺灣桃園地方法院民事裁定
111年度監宣字第374號
聲  請  人  彭菊妹

相  對  人  羅引章
關  係  人  羅章成
            羅祥鳯
            彭國章
上列當事人間請求監護宣告事件，本院裁定如下：
    主      文
宣告羅引章（男、民國00年0 月00日生、身分證統一編號：Z000
000000號）為受監護宣告人。
選定羅章成（男、民國00年0 月00日生、身分證統一編號：Z000
000000號）為受監護宣告人羅引章之監護人。
指定彭國章（男、民國00年00月0 日生、身分證統一編號：Z000
000000號）為會同開具財產清冊之人。
聲請程序費用由受監護宣告人負擔。
    理      由
一、按對於因精神障礙或其他心智缺陷，致不能為意思表示或受
    意思表示，或不能辨識其意思表示之效果者，法院得因本人
    、配偶、4親等內之親屬、最近1年有同居事實之其他親屬、
    檢察官、主管機關或社會福利機構之聲請，為監護之宣告，
    民法第14條第1項定有明文。
二、本件聲請意旨略以：聲請人為相對人之母親、關係人羅章成
    、羅祥鳯分別為相對人之弟弟、姊姊、關係人彭國章為相對
    人之舅舅；相對人自幼發展遲緩，經診斷為智能不足，多年
    來生活無法自理，需他人照顧其日常生活，現已不能為意思
    表示或受意思表示，亦不能辨識其意思表示之效果。為此，
    依民法第14條第1項規定，聲請鈞院准予對相對人為監護宣
    告。考量聲請人年事已高，不適合擔任監護人，而關係人羅
    章成為相對人弟弟，與相對人誼屬至親，有意願承擔照護相
    對人日常生活之重任，關係人彭國章為相對人舅舅，其有意
    願擔任相對人之會同開具財產清冊之人，乃依民法第1111條
    第1項規定，爰選定關係人羅章成為相對人之監護人，暨指
    定關係人彭國章為會同開具財產清冊之人等語（原聲請選任
    羅章成、羅祥鳯為相對人共同監護人，後於111年6月15日訊
    問期日變更聲明為選任羅章成為相對人之監護人）。若鈞院
    認聲請人未達可宣告監護之程度，則請依民法第14條第3 項
    、第15條之1 第1 項，家事事件法第177 條之規定為輔助之
    宣告等語。
三、經查，聲請人主張之前揭事實，業經其提出親屬系統表、同
    意書2 份、中華民國身心障礙證明、戶籍謄本等為證，且經
    本院依職權勘驗相對人之精神狀況，並於鑑定人陳修弘醫師
    面前點呼相對人，相對人乘坐輪椅、眼睛睜開，但似乎無法
    聚焦，點呼無回應，經聲請人在場表示聲請原因：原本的監
    護人過世，現在需重新選定監護人，故聲請本件等語；而鑑
    定人陳修弘醫師除初步鑑定外，並提出鑑定報告結果記載略
    以：「據病歷記載、家屬陳述、鑑定當日訪談及心理衡鑑之
    綜合判斷，合併個案的智力功能（FSIQ<40）及適應功能考
    量，其應落於重度知能不足的範圍，以此認知功能程度則完
    全無法為自身權益做合理判斷，致不能為意思表示或受意思
    表示，或不能辨識其意思表示之效果。」等語，有聯新國際
    醫院111 年7 月14日聯新醫字第2022070029 號函暨函附之
    精神鑑定報告書1件在卷可稽（見本院卷第44至48頁）。審
    酌相對人因心智缺陷，已致不能為意思表示或受意思表示或
    不能辨識其意思表示之效果，是聲請人向本院聲請對相對人
    為監護宣告，核無不合，應予准許。
四、再按受監護宣告之人應置監護人；法院為監護之宣告時，應
    依職權就配偶、4親等內之親屬、最近1年有同居事實之其他
    親屬、主管機關、社會福利機構或其他適當之人選定1人或
    數人為監護人，並同時指定會同開具財產清冊之人。法院為
    前項選定及指定前，得命主管機關或社會福利機構進行訪視
    ，提出調查報告及建議。監護之聲請人或利害關係人亦得提
    出相關資料或證據，供法院斟酌；法院選定監護人時，應依
    受監護宣告之人之最佳利益，優先考量受監護宣告之人之意
    見，審酌一切情狀，並注意下列事項：(1)受監護宣告之人
    之身心狀態與生活及財產狀況。(2)受監護宣告之人與其配
    偶、子女或其他共同生活之人間之情感狀況。(3)監護人之
    職業、經歷、意見及其與受監護宣告之人之利害關係。(4)
    法人為監護人時，其事業之種類與內容，法人及其代表人與
    受監護宣告之人之利害關係，民法第1110條、第1111條、第
    1111條之1分別定有明文。
五、次查，就本件適宜由何人擔任監護人及會同開具財產清冊之
    人部分，經本院囑請桃園市社會工作師公會、社團法人台灣
    福田社會福利發展協會進行訪視後，提出訪視報告建議略以
    ：
　㈠聲請人、相對人及關係人羅章成部分：「本案聲請人彭菊妹
    女士為相對人的母親，關係人一羅章成先生為相對人之大弟
    、關係人二羅祥鳯女士為相對人之姊姊，關係人三彭國章生
    生為相對人之舅舅。相對人現與聲請人和關係人一羅章成先
    生同住，為居家式照顧，聲請人為相對人之主要照顧者，並
    負責管理相對人之證件和財務，並由聲請人負擔家中生活開
    銷和相對人使用長照居服之費用。相對人二弟羅煜章先生以
    書面表示知曉且同意此案，並選（指）定關係人一羅章成先
    生和關係人二羅祥鳯女士為共同監護人人選，關係人三彭國
    章先生為會同開具財產清冊之人人選。經訪視，關係人一羅
    章成先生具單獨擔任監護人或與關係人二羅祥鳯女士共同擔
    任監護人意願，然本案監護人人選是否推派關係人一羅章成
    先生一人擔任或是關係人一羅章成先生和關係人二羅祥鳯女
    士兩人共同擔任，則需於訪視後再由親屬間共同討論後決定
    ；聲請人則以口頭表示同意本案之聲請和人選之推派。綜合
    評估相對人的受照顧狀況、聲請人與關係人一羅章成先生的
    陳述未見明顯不適任之消極原因，惟關係人二羅祥鳯女士和
    關係人三彭國章先生均居他轄，故其兩人之意見想法，建請
    鈞院詳參當地訪視單位之訪視報告，並以相對人最佳利益為
    考量參酌相關事證後予以綜合裁量之。」等語，有桃園市社
    會工作師公會於111 年6 月13日以桃林字第111416號函暨所
    附之桃園市政府社會局社會工作科監護（輔助）宣告調查訪
    視報告1份附卷為憑（見本院卷第28至31頁反面）。
　㈡關係人羅祥鳯、彭國章部分：「羅祥鳯為相對人的大姐，對
    相對人之身心狀況清楚，從小至大皆對於相對人之生活照顧
    極為重視並給予實質的協助，搬離家至新竹縣新豐鄉生活後
    仍保持每週回桃園市新屋區探視相對人並協助母親照顧相對
    人。而羅祥鳯清楚相對人健康狀況會隨著年紀而退化，其亦
    表示若母親未來無力或無法照顧相對人時，羅祥鳯願意擔任
    主要照顧者，必要時也會將相對人接至新竹縣自宅照顧，對
    相對人之財產管理也期待能為相對人個人所用，其也會盡力
    維護及保障相對人財產，社工訪視評估羅祥鳯為適合的監護
    人人選。關係人彭國章為相對人舅舅，協助聲請人處理相對
    人父親過世後之財產繼承事宜，本次監護宣告聲請，由聲請
    人、羅章成、羅祥鳯三人共同討論取得共識後推舉由其擔任
    毀同開具財產清冊之人，經社工訪視說明後，彭國章也了解
    會同的工作職責，評估可由關係人彭國章擔任會同人。本會
    就羅祥鳯與彭國章訪視情形作成紀錄，彭菊妹及羅章成居住
    於桃園市新屋區，非本會服務區域，再請鈞院參酌桃園市以
    及新竹縣之調查訪視報告後，以相對人羅引章最佳利益為考
    量，參酌相關事證後以與綜合裁量選定監護人及會同人。」
    等語，有社團法人台灣福田社會福利發展協會111 年6 月28
    日（111）台福新字第018號函暨所附之成年監護訪視調查評
    估報告1 份在卷可憑（見本院卷第35至42頁）。
六、綜合上情，本院審酌相對人現與聲請人及關係人羅章成同住
    於新屋區家中，平日生活起居由聲請人安排、處理，羅章成
    則協助處理其他與相對人相關之事務，相對人受照顧情況尚
    稱良好；雖聲請人乃為相對人之實際照顧者，惟考量聲請人
    年事已高，體力難以負荷監護人一職，且無擔任監護人之意
    願，而羅章成與相對人同住，平日亦有協助聲請人處理相對
    人事務，應可認對於相對人生活照顧、事務安排等有一定熟
    悉程度，並有意願擔任監護人，且羅章成又無不適或不宜擔
    任監護人的積、消極原因；相對人其他親屬均同意由羅章成
    擔任監護人一職，並有卷附同意書可參（見本院卷第43頁）
    ，如由羅章成為受監護宣告人之監護人，應能符合受監護宣
    告人之最佳利益，爰依法選定關係人羅章成為受監護宣告人
    之監護人。至於會同開具財產清冊之人部分，本院考量關係
    人彭國章為相對人之舅舅，核屬至親，同樣關心相對人，並
    有意願擔任會同開具財產清冊之人；是以，由關係人彭國章
    會同開具財產清冊，衡情當可善盡監督相對人財產狀況之責
    ，並得保障相對人之財產受到妥適處理，是由關係人彭國章
    擔任會同開具財產清冊之人應屬適當，爰依前揭規定，指定
    關係人彭國章為本件會同開具財產清冊之人。又監護開始時
    ，監護人應與關係人彭國章於2個月內開具相對人之財產清
    冊並陳報法院，附此敘明。
七、爰裁定如主文。
中　　華　　民　　國　　111 　年　　8 　　月　　31　　日
                  家事庭  法　官　黃裕民
正本係照原本作成。
如不服本裁定應於送達後10日內向本院提出抗告狀，並應繳納抗
告費新台幣1000元。　　　　　　　　　
中　　華　　民　　國　　111 　年　　8 　　月　　31　　日
                          書記官  趙佳瑜